【裁判字號】    92,訴,1717
【裁判日期】    921118
【裁判案由】    傷害致死
【裁判全文】
臺灣臺中地方法院刑事判決                        九十二年度訴字第一七一七號
    公  訴  人  臺灣臺中地方法院檢察署檢察官
    被      告  乙○○  男  三.
    選任辯護人  吳中和律師
右列被告因傷害致死案件，經檢察官提起公訴（九十一年度偵字第二二一八五號），
本院判決如左：
    主  文
乙○○傷害人之身體，因而致人於死，處有期徒刑捌年陸月。
    事  實
一、緣乙○○與胡文琴係夫妻關係。乙○○於民國九十一年十一月十一日下午五時許
    ，偕同胡文琴與同事洪春森、王福全、羅基薰、曾新歧、郭嘉銘等人，在臺中縣
    大甲鎮○○路○段旁小吃店吃飯飲酒；旋又於當天晚間八時許，與胡文琴、洪春
    森、王福全、郭嘉銘回至同鎮○○路九十五號乙○○夫婦住處繼續喝酒聊天，惟
    胡文琴因酒醉之故，吵鬧不休，而不聽乙○○制止。迨至當天晚間十時許，同事
    洪春森等人相繼離去之後，乙○○竟因氣憤胡文琴前開發酒瘋行為，認胡文琴不
    給其面子，無視胡文琴已懷孕四月，且酒醉已無抵抗能力，明知人體頭部為人之
    生命中樞，係屬人體重要部位，在客觀上能預見如接續毆打或重擊人之頭部，會
    使血管破裂，導致顱內出血，此種傷害有引起死亡之可能，仍基於普通傷害犯意
    ，在上揭住處臥室等地，以拳頭毆打胡文琴，致胡文琴之臉部皮下瘀血四處、頭
    部右、左太陽穴及後枕部共五處鈍物傷（各約八公分×十公分、五公分×六公分
    、四公分×五公分、三公分×三公分、三公分×二公分）、後頸部嚴重皮下瘀血
    、背部下方至腰部多處瘀青、左右肩及手肘部皮下瘀血及手抓痕、顱內出血等傷
    害。事後乙○○見胡文琴血流不止，立即以電話通知救護車前來救護，而將胡文
    琴送往苗栗縣苑裡鎮李綜合醫院急救，惟到院時胡文琴已因蜘蛛膜下腔出血死亡
    。
二、案經臺中縣警察局大甲分局報請臺灣臺中地方法院檢察署檢察官偵查起訴。
    理  由
一、按被告以外之人於審判外之言詞或書面陳述，除法律有規者外，不得作為證據，
    ；又被告以外之人於審判外之陳述，雖不符前四條之規定，而經當事人於審判程
    序同意作為證據，法院審酌該言詞陳述或書面陳述作成時之情況，認為適當者，
    亦得為證據，刑事訴訟法第一百五十九條第一項及第一百五十九條之五第一項分
    別定有明文。查被告乙○○於本院審理時同意將證人胡力金蓮之警詢筆錄做為證
    據（參見本院刑事卷宗九十二年十月二十七日審判筆錄第九頁），且本院審酌各
    該警詢筆錄作成時之情況，亦認為適當，則依刑事訴訟法第一百五十九條之五第
    一項之規定，為傳聞法則之例外，有證據能力，本院自得引為判決參考之依據，
    合先敘明。
二、訊據被告乙○○矢口否認有傷害致死之犯行，辯稱：被害人胡文琴喝醉酒在房間
    胡鬧，伊進去房間二次，第一次伊是用腳撥她的腳叫她不要吵，第二次伊用手攬
    著她的腰，用手輕拍她臉頰，叫她不要吵鬧，清醒一點云云。然查：
  (一)被告雖辯稱：伊與被害人感情融洽，被害人還每日騎機車送被告上下班，伊沒有
    常打被害人云云。惟證人胡力金蓮即被害人之伯母於本院調查時證稱：被害人如
    果有回高雄的話，都會來找伊，九十一年有一次被害人回來站不起來，伊就問她
    為什麼，她說是先生打他，她說她常常被先生打，伊要帶她去看醫生，但是她不
    要，伊有掀她的衣服來看，她的肚子旁邊瘀青，還有一次是被害人打電話給伊，
    打電話的聲音有點沙啞，伊問她為什麼，她說她的臉被打腫了，在電話哭，叫伊
    不要跟她父親講，怕她父親傷心擔心等語（參見本院刑事卷宗九十二年七月三十
    一日調查筆錄第三頁），核與證人胡力金蓮於警詢時之證述相符，顯見證人胡力
    金蓮所言非虛，足徵被告確曾毆打被害人等情。另證人丙○○即被告之兄長於本
    院調查時證稱：被告夫妻感情很好，都是相載出門云云，然證人丙○○又證稱：
    伊大約是在八十六年開始到八十七年下半年和被告夫妻一起住，然後因為房子住
    不下去，所以被告夫妻就搬出去，搬出去後，到八十九年就搬到隔壁村（長壽路
    ），被告每天都會回家，伊也不常去看他們，有時放假才會去看他們，直到被害
    人死後，被告才搬和我們住在一起，因為他們的房子是租的等語（參見本院刑事
    卷宗九十二年七月三十一日調查筆錄第四頁），則證人丙○○於八十八年至案發
    時均未與被告夫妻共同生活，且證人丙○○又稱不常去被告家中，如何能得知被
    告夫妻二人「感情很好」，相較於證人胡力金蓮明確證稱被害人曾向其哭訴遭被
    告毆打，且親眼目擊死者身上有傷等情，自以證人胡力金蓮證述較為可信；又被
    告及證人丙○○均稱：九十一年八、九月間被害人騎機車跌倒致其臉腫起來云云
    ，然被告於偵查中對檢察官詢及此一問題，僅單純否無此事，並未提出被害人自
    行騎車跌倒之抗辯（參見臺灣臺中地方法院檢察署偵查卷宗第四八頁），且被害
    人與被告係夫妻關係，被害人臉部受傷若係騎車自行跌倒，怎會向其伯母哭訴受
    傷原因係遭被告毆打，是被告所辯及證人丙○○之證詞，實與常情不符，不足採
    信。至被告辯護人認證人胡力金蓮之證詞為傳聞證據，然證人胡力金蓮於審判中
    到庭陳述其個人親見親聞之事項，且可在審判中藉由「具結」、「詰問」等方式
    檢驗其證詞之真實性，是證人胡力金蓮前開證詞實非傳聞證據，被告辯護人對此
    所指，尚有誤會，一併敘明。
  (二)證人洪春森、王福全、郭嘉銘於偵查中均證稱：當晚被害人喝蠻多酒，在外面就
    有醉意，回到被告家後，被害人也一起坐在客廳中，話很多也很大聲，被告有制
    止死者叫她小聲一點，同事到家裏來給他面子，同時不要吵到鄰居，被害人有因
    此小聲一點，但還是繼續一直說話，所以被告就送我們出去坐車等語（參見臺灣
    臺中地方法院檢察署偵查卷宗第五九、六十頁），參以上述被告有毆打被害人之
    前例，且案發當天被害人酒醉吵鬧，使被告在同事面前喪失顏面，則被告顯有毆
    打被害人之動機甚明。
  (三)被告辯護人稱：被害人可能是在發酒瘋之情況下，坐在床上後腦撞擊牆壁，而造
    成蜘蛛膜下腔血而死亡云云，然鑑定人甲○○○○於本院審理時證稱：被害人後
    枕部位受傷處，有可能是撞擊地面或牆壁所造成的，但也有可能是拳頭所造成的
    ，伊認為像這樣的出血，可能是立姿或是坐姿的情形，才會造成血流到腦幹下面
    去，若是直接跌倒的話，沒有再站起來的話，血就直接凝固在撞擊的部位或對側
    ，至被害人後腦其他四處出血的部分，都不是突出部分，且太陽穴的二處傷痕，
    有耳朵保護，其他兩處是在凹陷處，除非是外力撞擊，不會造成這部位的傷痕，
    本件如果是自行撞擊，突出部位應該先行出血，而非這四處受傷，所以很明顯是
    鈍器傷，是拳頭造成的，不可能是自行撞擊到牆壁造成等語（參見本院刑事卷宗
    九十二年十月二十八日審判筆錄第五至七頁），被告辯護人又於結辯時稱：可能
    係被害人自行撞擊桌角造成云云，惟鑑定人甲○○○○於九十一年十一月二十一
    日臺灣臺中地法院檢察法醫師解剖紀錄中記載：「有可能是拳頭多處打擊造成的
    ，因為死者之頭部外傷均不見頭皮之裂傷，應不是鈍器物，且出血範圍小，應為
    拳頭傷，且未造成骨折」等語（參見臺灣臺中地方法院檢察署相驗卷宗第十七頁
    ），是被告辯護人所稱：係被害人自行撞擊牆壁或自行撞擊桌角云云，顯非可採
    。被告復自承案發當時只有只有伊及六歲女兒在場等語（參見臺灣臺中地方法院
    檢察署偵查卷宗第三六頁、本院刑事卷宗九十二年七月十七日調查筆錄第三頁）
    ，則綜合上述法醫學之研判，被害人應係遭被告以拳頭毆打頭部而造成蜘蛛膜下
    腔血而死亡甚明。另被告辯稱：死者後頸部傷痕是伊自被害人頸部及膝蓋抱起被
    害人送醫時所造成云云，然鑑定人甲○○○○於本院審理時證稱：從解剖照片肩
    部的屍斑來看，若是像被告所說用抱的話，應該只有在頸部會有少量的出血，並
    不會造成肩部點狀出血，但是被害人有這種現象，就代表是長時間受到壓迫才會
    造成合併肩部及頸部的出血，且用抱的不會壓迫，伊認為若是顱內出血後再去抱
    被害人，被害人身上的血液比較少，更不會造成這種出血等語（參見本院刑事卷
    宗九十二年十月二十八日審判筆錄第六、七頁），更見被告係以手肘由後往前扼
    住被害人，再毆打被害人之後腦部，才會造如解剖紀錄所載之頸部、頭部等各種
    傷勢。再者，若如被告所辯只有用腳撥被告及輕拍被害人臉頰，是死者發酒瘋坐
    在床上自行以後腦撞擊牆壁造成死亡云云，為何被害人臉部、左右肩、手肘部、
    背部下方至腰部有多處瘀青及皮下出血，甚至出現手抓痕（參見臺灣臺中地方法
    院檢察署相驗卷宗第十七、十八頁），足徵被害人係遭被告毆打且掙扎反抗，身
    上方會出現多處傷痕。末查，法務部法醫研究所之鑑定結果認「被害人胡文琴，
    女，廿九歲，係酒醉狀態下被打至蜘蛛膜下腔出血而死亡。（他殺）」，有法務
    部醫研究所（）法醫所醫鑑字第一八三五號鑑定書一份在卷足憑，亦與鑑定人
    甲○○○○之意見相同，益徵被告確有毆打被害人致死之情事，且與被害人蜘蛛
    膜下腔出血死亡間有相當因果關係無訛。
  (四)綜上，被告前有毆打被害人之慣行，案發時又有毆打被害人之動機，且依據解剖
    報告，被害人係遭人以拳頭毆打致死，非自行碰撞牆壁或桌角造成，而案發當時
    又僅有被告及六歲女兒在場，顯見被告確有傷害致死之犯行。另被告於發現被害
    人血流不止時即將被害人送醫，是被告應僅係傷害之故意，難認有殺人之意圖，
    併予敘明。此外，復有苑裡李綜合醫院法醫參考病歷表、臺中縣消防局緊急救護
    紀錄表、現場圖、被告乙○○之酒測報告單、臺灣苗栗地方法院檢察署驗斷書、
    臺灣臺中地方法院檢察署解剖紀錄、臺灣臺中地方法院檢察署相驗屍體證明書、
    法務部醫研究所（）法醫所醫鑑字第一八三五號鑑定書各一份及照片四十一幀
    、解剖照片三十二幀附卷可證，本案事證明確，被告犯行洵堪認定，應依法論科
    。
二、按人體頭部為人之生命中樞，係屬人體重要部位，若接續毆打或重擊人之頭部，
    會使血管破裂，導致顱內出血，此種傷害有引起死亡之可能，此為一般人所明知
    。本案被告乙○○以拳頭接續毆打被害人胡文琴頭部時，應有預見之可能性，惟
    其仍執意為之，並導致被害人蜘蛛膜下腔出血而死亡，故核被告所為，係犯刑法
    第二百七十七條第二項前段之傷害致人於死罪。爰審酌被告與被害人係多年夫妻
    ，惟被告竟因細故即動手毆打被害人，無視被害人尚懷有四個月之身孕，導致被
    害人死亡，惡性非輕，暨其素行、智識、犯罪之動機、手段，犯後未見悔意，態
    度欠佳等一切情狀，量處如主文所示之刑，以資儆懲。
據上論斷，應依刑事訴訟法第二百九十九條第一項前段，刑法第二百七十七條第二項
前段，判決如主文。
中      華      民      國      九十二    年      十一    月    十八    日
                                臺灣臺中地方法院刑事第三庭
                                    審判長法  官 劉錫賢
                                          法  官 黃松竹
                                          法  官 黃裕仁
右正本證明與原本無異。
如不服本判決，應於判決送達後十日內向本院提出上訴狀，上訴於臺灣高等法院臺中
分院( 須附繕本 )。
                                          書記官
中    華    民    國      九十二      年       十一      月     十九    日
附錄本案論罪科刑法條
刑法第二百七十七條
傷害人之身體或健康者，處三年以下有期徒刑、拘役或一千元以下罰金。
犯前項之罪因而致人於死者，處無期徒刑或七年以上有期徒刑；致重傷者，處三年以
上十年以下有期徒刑。


司法院資訊處製作；財團法人民間司法改革基金會備份。
